【裁判字號】    98,台上,7527
【裁判日期】    981211
【裁判案由】    違反毒品危害防制條例
【裁判全文】
最高法院刑事判決            九十八年度台上字第七五二七號
上  訴  人  甲○○
                    號
選任辯護人  王培欣律師
上列上訴人因違反毒品危害防制條例案件，不服台灣高等法院花
蓮分院中華民國九十八年九月九日第二審判決（九十八年度上訴
字第六五號，起訴案號：台灣台東地方法院檢察署九十七年度偵
字第三九四號），提起上訴，本院判決如下：
    主  文
上訴駁回。
    理  由
按刑事訴訟法第三百七十七條規定，上訴於第三審法院，非以判
決違背法令為理由，不得為之。是提起第三審上訴，應以原判決
違背法令為理由，係屬法定要件。如果上訴理由書狀並未依據卷
內訴訟資料，具體指摘原判決不適用何種法則或如何適用不當，
或所指摘原判決違法情事，顯與法律規定得為第三審上訴理由之
違法情形，不相適合時，均應認其上訴為違背法律上之程式，予
以駁回。原判決撤銷第一審關於論處上訴人甲○○販賣第二級毒
品，共四罪；販賣第一級毒品，共二罪（販賣予張峰齊）；共同
販賣第一級毒品（販賣予徐振芳）等罪刑部分之判決，改判仍論
上訴人以販賣第二級毒品，累犯罪，共四罪，各處有期徒刑肆年
；販賣第一級毒品，累犯罪，處有期徒刑拾伍年陸月；共同販賣
第一級毒品，累犯罪，處有期徒刑拾伍年拾月；並均為相關從刑
之諭知，及就主刑部分定其應執行刑為有期徒刑拾柒年陸月。係
依憑：上訴人供承與周文龍、張峰齊、徐振芳（下稱周文龍等三
人）相識，有使用0000000000號行動電話與周文龍等
三人聯絡，並有如原判決所載之通訊內容等情不諱，參酌證人周
文龍、張峰齊、徐振芳分別在偵查中所述與原判決認定事實相符
之證詞，及卷附渠等間之通聯紀錄及譯文、通聯調閱查詢單等證
據資料，而為論斷，已敘述其所憑之證據及認定之理由。而以上
訴人矢口否認有販賣毒品之犯行，並辯稱：伊與周文龍等三人不
熟，但都在施用安非他命，有時缺貨一起去拿，周文龍找我一起
出錢去拿貨，大約有二、三次，各自出新台幣（下同）二千元，
買到後各分一半，周文龍打行動電話約伊，時間是在民國九十六
年七、八月間；與周文龍沒有毒品往來，沒有聯絡；伊與徐振芳
只碰巧見一次面，約在九十六年六月至八月間，沒有毒品往來，
徐振芳有打來一次電話，伊與綽號「肉丸」者在監認識後很少聯
絡，伊行動電話從九十六年七、八月間開始使用，後來因沒有儲
值沒再使用云云，係飾卸之詞，不足採取。另證人張峰齊於第一
審改稱：伊之前海洛因都找綽號「阿宏」者買，與上訴人僅合資
購買毒品，上訴人因錢不夠，叫伊出錢一起去拿，怕被起訴，才
配合警方指證上訴人；徐振芳在審理中改以：伊經朋友介紹找叫
「威安」的人問毒品，「威安」說沒有，但幫伊問後，接著「肉
丸」來電說要給伊東西（毒品），拿了伊二千五百元，但是最後
沒有拿東西來各等語，均與事實不符，顯係事後迴謢之詞，同無
足取，在理由內依憑調查所得證據，詳加指駁；並說明：(一)、依
上訴人與張峰齊之上開通聯譯文顯示，張峰齊於原判決事實欄所
載時間，電話聯絡上訴人，直接要上訴人準備「一千（元）」之
後，二人先約在文衡殿，嗣又改約在「體中」門口見面；另以電
話再度聯絡上訴人要拿另一種「男的」並約在文衡殿；上訴人在
原審亦坦認兩人有該通聯，足見張峰齊於偵查中所述：有在原判
決所載之時間，在台東體育中學前向上訴人購買一千元之海洛因
，於同日另在文衡殿購買另一種「男的」即甲基安非他命一千元
等語，係屬實在。又張峰齊在檢察官偵訊時，均未說明有何與上
訴人合資之情節，且其既有施用毒品前科，應知施用毒品案件主
要以其驗尿報告為依據，況其於偵訊之初，檢察官尚未訊問其毒
品來源，即坦承有吸食安非他命及海洛因，檢察官乃當庭命採尿
送驗，其既坦承吸毒在先，何來配合警方以求不起訴之理。張峰
齊嗣在審理中翻異前詞，改稱：兩人係合資購買毒品云云，並不
實在。至張峰齊對於向上訴人購買海洛因或安非他命、購買之時
間為同一日或隔一日等情節，於警詢或檢察官偵查中另稱：九十
六年九月中旬及隔天均是購買安非他命云云，而有若干出入，但
因張峰齊習於吸毒，難期對於購毒之時間、毒品種類刻意記憶各
項細節，而其所述與上訴人購買毒品時間、毒品之情形有其通訊
監察譯文內容可參部分，則甚明確，尚不足以張峰齊上開供述略
有出入，即為有利上訴人之認定。(二)、上訴人在原審亦坦承有與
徐振芳為上開通聯對話之內容，另上訴人於第一審供稱：認識「
肉丸」，參酌卷內其通訊監察譯文中，確實有自稱「肉丸」之人
於九十六年九月六日與上訴人電話通聯拿「女的」之對話內容，
足見徐振芳所述與上訴人聯絡購買海洛因後，即由「肉丸」出面
交付毒品等語，信而有徵，堪認上訴人與「肉丸」間有販賣海洛
因之犯意聯絡。又觀諸上訴人與徐振芳之通訊監察譯文，未有隻
字片語提及沒有藥、要幫徐振芳問等內容，甚且表明「可是我現
在離不開，我等一下叫人拿過去好嗎」等語，既已同意送貨，足
見徐振芳於審理中改稱：只是向上訴人打聽，不是向上訴人購買
毒品云云，應與事實不符。又徐振芳於第一審審理時對於通聯譯
文中所示「二五」之意，先稱：係其住處台東市○○路肯德基後
面那邊的門牌號碼；隨即改稱：不記得其在偵訊中提到「二五」
是指二千五百元的海洛因；嗣又改稱：指的是（海洛因的）價錢
而非門牌號碼云云，供詞反覆，已難憑信，且觀諸其通聯譯文，
上訴人問「準備多少」，徐振芳豈有可能答以門牌號碼，足見徐
振芳審理中翻供係有意迴護上訴人，不足採信。依上訴人與徐振
芳之譯文內容，其二人間之對話已談及地點與價錢，而就對話前
後內容對照觀之，上訴人先詢問徐振芳「準備多少」，徐振芳回
稱「二五」，而徐振芳曾證稱譯文中所示「跟那一天一樣」是指
海洛因，可見渠等於對話中已就交易毒品之種類、價額、地點均
達成合意。再者，徐振芳雖稱：因當天被「肉丸」騙了二千五百
元，所以咬「肉丸」，本要陷害「肉丸」云云，但徐振芳卻未直
接供證係向「肉丸」購買，而證稱：係向上訴人購買海洛因等語
，其翻供所述與常情不合。況且，徐振芳又稱：外面在調毒品的
時候，有的時候會使用一些術語，用術語溝通的時候，伊就會瞭
解他有沒有毒品，如果是問「我在那裡」、「我等一下叫人拿東
西過去」、「看你在那裡」、「你準備多少」等話，就知道大概
是沒有毒品，但是如果說「要我馬上過去」的話，就是有毒品的
意思，並另稱：如果上訴人有毒品的話，會親自送過來，如果叫
別人送來伊不一定會收，因為怕是警察，那天伊有打兩通電話，
譯文的內容是第二通，第一通時上訴人告訴伊沒有毒品云云。但
倘上訴人已在第一通電話即明確告知徐振芳當時沒有毒品，兩人
何以在第二通對話多次使用上開術語或暗語，徐振芳所述：上訴
人未販賣毒品予伊云云，互有矛盾，無足採信。(三)、周文龍等三
人均分別結證上訴人確有收取渠等現金，販賣海洛因或甲基安非
他命予伊無訛。而販賣海洛因、甲基安非他命之行為，罪刑甚重
，倘非有利可圖，上訴人自可告知周文龍等三人其上手來源，由
渠等自行前往購買，而無平白甘冒重罪風險，為周文龍等三人購
買毒品或以同價無償轉讓之理，上訴人有販賣營利之意圖甚明之
理由。從形式上觀察，原判決並無違背法令之情形存在。本件上
訴意旨略稱：(一)、原判決採用周文龍等三人偵查中證詞部分，為
不利上訴人之認定，然上訴人在第二審上訴理由狀（第五頁）已
主張上開偵查中之陳述，未予上訴人反對詰問之機會，不得採為
證據。並在準備程序再次主張援用該書狀。惟原判決竟依刑事訴
訟法第一百五十九條之五規定，認有證據能力，有適用法則不當
之違法。(二)、原判決引用上訴人與相關證人之通聯譯文認定上訴
人犯罪。但依卷內通聯譯文及原判決引用之對話，均無毒品交易
內容。又上訴人不過接獲周文龍等三人施用毒品者詢問有無毒品
之電話而一齊出資購買，此經張峰齊證述在卷，原審亦採為有利
於上訴人之證據，並為無罪之諭知，足證上訴人與其他證人之間
亦同無販賣毒品之犯行。(三)、原判決認定上訴人於九十六年八月
中旬、九十六年八月底、九十六年九月四日，三次，販賣甲基安
非他命與周文龍。但本件僅九十六年九月四日有上訴人之通訊監
察譯文。原判決僅憑周文龍無證據能力之警詢、偵訊證詞，遽認
上訴人有其他兩次犯罪，自屬採證違法。(四)、本件警方未在徐振
芳處查獲毒品，而其採尿僅驗出有甲基安非他命，並無嗎啡之陽
性反應，原判決僅依徐振芳所供與驗尿報告不符之證詞，認上訴
人與綽號「肉丸」者共同販賣第一級毒品予徐振芳，判決自有違
誤。又徐振芳在第一審已證述並非向上訴人購買毒品，乃因與上
訴人間有通聯，為脫免責任，配合警方要求而指證上訴人，該通
聯對話乃因徐振芳缺毒品，問上訴人何處可買，上訴人告知藥頭
「阿明」電話，其後均不知情。該「阿明」後來冒用「肉丸」名
義，為徐振芳怪罪而為不實指證，其證言自有瑕疵。原判決所採
上訴人與徐振芳之通聯對話內容亦可證上訴人只給藥頭「阿明」
之電話，且徐振芳在第一審證述：伊向朋友詢問毒品，經友人問
伊是否認識「威安」，而打給「威安」，但是「威安」說沒有藥
，要幫伊問，過半個小時，他介紹綽號「肉丸」者，說要給伊東
西，還拿了伊二千五百元，但是最後也沒有拿東西來，伊與「威
安」就只有通過這一通電話，沒有向「威安」買過毒品云云，互
核一致。尤其上訴人因本案羈押，嗣並另案執行，無法與徐振芳
勾串，此部分證言，自屬可採。(五)、原判決所採之通訊監察譯文
，並未顯示上訴人與張峰齊有在原判決所載之地點交易海洛因。
而張峰齊於九十六年十一月五日受偵訊後，經採尿送驗結果，固
呈嗎啡陽性反應，然此亦可能係其之前另向他人購買之海洛因施
用之結果，無法以此即認上訴人於九十六年九月八日販賣海洛因
予張峰齊之事實。檢察官未提出其他佐證，不能以張峰齊前後不
一之證詞，認定上訴人犯罪。又海洛因之價格甚貴，若稱販賣海
洛因一千元，與常情不符。張峰齊於警詢中雖稱，有兩次各向上
訴人購買一千元之海洛因，但僅稱「不詳數量」，其證言顯有嚴
重瑕疵。又張峰齊在一日之內向上訴人購買兩次毒品，亦違反經
驗法則。原審未查，採取其有瑕疵之證詞，判決即有違法。(六)、
上訴人同案被訴涉嫌販賣毒品予劉文瑞部分，經原審查明係警方
要求其作不實指控，而撤銷第一審之有罪判決，改判上訴人無罪
。此與周文龍等三人部分情形相同，均係警方設計而為指訴，原
審應依相同證據價值，判決上訴人無罪。(七)、原判決未就上訴人
主觀是否有營利之意圖而為認定，雖於理由論述略以：上訴人主
觀上確有販賣海洛因、甲基安非他命藉以從中謀利之營利意圖，
灼然至明，客觀上則因前開販賣海洛因、甲基安非他命之行為獲
取相當利益之事實，應屬信實等語。然僅係以推論、擬制方式，
認定上訴人具有營利之意圖，其採證自屬違法云云。惟查：（一
）取捨證據及認定事實，乃事實審法院職權之行使，其對證據證
明力所為之判斷，苟不悖通常一般人日常生活之經驗，又未違背
客觀上應認為確實之定則，並已敘明其何以為此判斷之心證理由
者，即不能任意指為違法。原判決認定上訴人基於營利之意圖而
多次販賣第一級毒品及第二級毒品之事實，已就相關事證詳加調
查論列，復綜合上訴人之供述及證人周文龍等三人與原判決認定
事實相符之證言，參互斟酌判斷，資為不利於上訴人之認定，併
已說明其取捨判斷所得心證，復就張峰齊、徐振芳二人嗣後改為
有利上訴人之陳述部分，認係迴護之詞，亦依調查證據所得，說
明不予採信之理由，所為論斷俱有卷內證據資料可資覆按，且無
悖經驗法則、論理法則，亦無應於審判期日調查之證據而未予調
查及判決理由不備之違法情形。上訴意旨無非就原審採證認事之
職權行使，專憑己見，泛言指摘，再為事實上之爭執，並非依據
卷內訴訟資料而為之具體指摘，自非適法之第三審上訴理由。（
二）原判決採取證人周文龍等三人與原審判決意旨相符之偵訊筆
錄作為判斷之依據，理由內說明：上訴人及辯護人就周文龍等三
人部分之證詞，除於原審準備程序中主張渠等警詢中之供述無證
據能力外，對於其餘卷內供述及非供述證據之證據能力，則均不
爭執，並依刑事訴訟法第一百九十五條之五之規定說明其具證據
能力之理由（見原判決第三頁理由一、二），核與卷附原審準備
程序筆錄及該準備程序所主張其於九十八年三月三日提出之補充
上訴理由狀所載之意旨相符（見原審卷第六三頁、第十二頁）；
又依卷內證據資料，上訴人上開補充上訴理由狀雖就被告以外之
人偵查中之陳述，引用刑事訴訟法第一百五十九條之一第二項之
規定而為主張，惟依其內容之記載，係以同案另一證人劉文瑞之
偵訊筆錄屬傳聞證據，且劉文瑞本人經第一審拘提不到，未經其
詰問，主張該劉文瑞之偵訊筆錄無證據能力，並未就證人周文龍
、張峰齊、徐振芳之偵訊筆錄為異議，亦未具體主張有何不得作
為證據之理由（見原審卷第五頁），上訴意旨，未憑據卷內訴訟
資料執為指摘，自非合法之第三審上訴理由。（三）原判決認上
訴人與周文龍等三人之通聯譯文內容，均有有關毒品交易之術語
、暗語，業已說明其認定之理由，其中周文龍供稱：與上訴人所
談之「一個」代表安非他命一千元（見原判決第七頁倒數第八行
）；張峰齊證陳：電話中「男的」指安非他命、「女的」代表海
洛因（見原判決第九頁理由1.）；徐振芳供證：我跟上訴人講的
「二五」就是指買二千五百元的海洛因（見原判決第十五頁理由
1.），所為事實之認定，俱有卷內證據資料足憑。且原判決認定
上訴人有多次販賣第二級毒品予周文龍之事實，已敘明所憑證據
及認定之理由，又依原判決引用上訴人與周文龍於九十六年九月
四日之通聯譯文內容：「周文龍：我要找你。上訴人答稱：好！
你講。周文龍：我要『一個』，阿『一千』。上訴人：阿在那裡
」（見原判決第八頁），明確使用暗語，且上訴人就周文龍所要
的「一個」究何所指，亦明白領會。原判決因而採信周文龍所述
渠等前有多次交易之證詞，核係事實審採證認事職權之行使，既
有卷內證據資料可憑，復未違背證據法則，不能指為違法。上訴
意旨徒憑己意，任意指摘，自非適法之第三審上訴理由。（四）
原判決就檢察官另指上訴人有販賣海洛因予劉文瑞部分，撤銷第
一審之有罪判決，改判上訴人無罪，理由說明以上訴人與劉文瑞
兩人間雖有通聯譯文，但依該通聯譯文之內容觀之，電話中之男
子（指劉文瑞）表明要買毒品，但經上訴人質以對方未顯示其來
電號碼為由，並未承諾出售毒品，因而不能認定兩人已有販賣毒
品之合意，而為上訴人無罪之諭知（見原判決第二六頁以下），
其情形與周文龍等三人不同，上訴人徒憑己意，比附援引，任意
指摘，顯與法律規定得為第三審上訴理由之違法情形不相適合。
（五）其餘上訴意旨，則置原判決之明白論斷於不顧，或仍持原
判決已說明理由而捨棄不採之陳詞辯解，再為事實上之爭執，或
就屬於事實審法院採證認事職權之行使，或就不影響於判決本旨
之枝節事項，全憑己見，任意指摘，難謂已符合首揭法定上訴第
三審之要件。其上訴違背法律上之程式，應予駁回。
據上論結，應依刑事訴訟法第三百九十五條前段，判決如主文。
中    華    民    國  九十八  年   十二   月   十一   日
                      最高法院刑事第三庭
                          審判長法官  林  增  福
                                法官  張  清  埤
                                法官  陳  世  雄
                                法官  何  菁  莪
                                法官  韓  金  秀
      本件正本證明與原本無異
                                      書  記  官
中    華    民    國  九十八  年   十二   月   十六   日
                                                Ａ


司法院資訊處製作；財團法人民間司法改革基金會備份。
